臺灣高雄地方法院刑事判決　　　　　　 100年度交訴字第46號
公　訴　人　臺灣高雄地方法院檢察署檢察官
被　　　告　吳俊慧
上列被告因公共危險等案件，經檢察官提起公訴（100年度偵字
第6270號）後，被告於準備程序為有罪之陳述，經合議庭裁定由
受命法官依簡式審判程序獨任審理，並判決如下：
    主  文
吳俊慧犯肇事致人傷害逃逸罪，處有期徒刑陸月，如易科罰金，
以新臺幣壹仟元折算壹日。    
    事  實
一、吳俊慧於民國99年12月28日上午11時50分許，騎乘車號XZE-
    527 號普通重型機車，沿高雄市○鎮區○○路由西往東方向
    ，行駛至與崗山西街口時，原應注意車輛面對圓形紅燈表示
    禁止通行，不得超越停止線或進入路口。而依當時天氣晴、
    日間自然光線、路面乾燥無缺陷又無障礙物，客觀上並無不
    能注意之情事，竟於行經前開路口時疏未注意瑞隆路西往東
    方向之行車管制號誌已轉換為圓形紅燈，仍貿然闖越，致不
    慎與騎乘車號YEK-933 號普通重型機車，沿崗山西街由南往
    北行經前開路口之阮碧華發生擦撞。阮碧華因而人車倒地，
    受有右腕及左膝挫傷之傷害（阮碧華傷害部分業於本院審理
    期日辯論終結前以新臺幣【下同】2 萬元與吳俊慧達成和解
    ，並撤回告訴，另由本院合議庭諭知公訴不受理之判決）。
    詎吳俊慧明知阮碧華已倒地受傷，竟基於駕駛動力交通工具
    肇事，致人受傷而逃逸之犯意，未留滯現場等待處理，亦未
    報警或採取送醫、急救等必要救護行為，復未留下聯絡方式
    ，即逕行駛離現場。嗣警調閱道路監視器而循線查獲。
二、案經阮碧華訴由高雄市政府警察局前鎮分局報告臺灣高雄地
    方法院檢察署檢察官偵查起訴。
    理  由
一、本件被告吳俊慧所犯係死刑、無期徒刑、最輕本刑為3 年以
    上有期徒刑以外之罪，其於準備程序就上揭被訴事實為有罪
    之陳述，經本院告知簡式審判程序之旨，並聽取檢察官及被
    告意見後，認無不得或不宜改依簡式審判程序進行之處，爰
    依刑事訴訟法第273 條之1 第1 項及第284 條之1 規定，經
    合議庭裁定由受命法官獨任進行簡式審判程序。
二、上揭事實，業據被告坦承不諱，核與證人即被害人阮碧華於
    警詢、偵查中證述之情節相符，復有高雄市○○○○○道路
    交通事故現場圖、高雄市政府警察局前鎮○○道路交通事故
    調查報告表(一)(二)、高雄市政府警察局交通大隊交通事故談話
    紀錄表、高雄市政府警察局交通大隊疑似道路交通事故肇事
    逃逸追查表、孫銘謙骨科外科診所99年12月29日診斷證明書
    一紙、中華電信股份有限公司行動通信分公司100 年4 月19
    日行維三字第1000000185號函暨站台地址位置圖等資料、車
    號查詢重型機車車籍各1 份及事故現場照片10張附卷可稽（
    見警卷第1 至6 、8 至20頁、偵卷第13、26至28頁），足見
    被告任意性之自白與事實相符，堪以採信。是本件事證明確
    ，被告犯行堪以認定，應予依法論罪科刑。
三、論罪科刑：
  (一)按刑法第185 條之4 之肇事致人死傷逃逸罪，所謂「逃逸」
    ，與行為人是否有積極「逃亡、隱匿」等阻礙犯罪偵查行為
    無涉，而係指行為人不留在肇事現場為即時救護、避免後車
    再度撞擊或協助相關人員迅速處理事故而離去之行為，蓋此
    一離去行為可能使肇事所發生損害有再度擴大之危險（最高
    法院95年度台上字第2193號判決意旨參照）。故本件被告未
    下車查看留滯現場等待處理，亦未報警或對被害人採取送醫
    、急救等必要救護行為，即行離去，顯難達上開條文欲使肇
    事駕駛人即時救護以減少死傷之立法目的，揆諸上開說明，
    自屬肇事逃逸。是核被告所為，係犯刑法第185 條之4 駕駛
    動力交通工具，致人受傷而逃逸罪。
  (二)被告雖自陳有輕度精神障礙，並提出身心障礙手冊影本1紙
    為憑（見本院審交訴卷第15頁背面），惟衡以被告於警詢、
    偵訊時，均推稱伊在高雄市前鎮區某處小公園休息，將機車
    借予真實姓名、年籍不詳之友人「成仔」騎去買便當、應比
    對監視器拍到畫面是否係伊云云（見警卷第1 至3 頁），迄
    本院審理中始自白犯行，如實供述係因另犯不能安全駕駛動
    力交通工具罪，翌日99年12月29日將入監服刑（嗣被告遵期
    到案執行，接續執行竊盜案件，於100 年7 月1 日縮刑期滿
    ）、心情鬱悶、騎乘機車不慎撞到被害人、案發後唯恐刑責
    而逃逸、事後推稱將車借給「成仔」等情（見本院交訴卷第
    36頁），足見被告於行為時確係清楚知悉所為乃違法之肇事
    逃逸行為，而無因上述精神障礙，致其辨識行為違法及依此
    一辨識而行為之能力有所欠缺或顯著降低之情，自無從依刑
    法第19條予以減輕其刑。
  (三)爰審酌被告肇事致被害人受有如事實欄所示傷害後，未救護
    被害人或報警處理，旋即離開現場，置他人生命、身體不顧
    ，實屬不該，惟被告犯後坦承犯行，向被害人表示歉意，並
    與被害人以2 萬元達成和解，經被害人到庭具狀撤回告訴，
    表示不再追究等情，有本院100 年6 月30日準備程序筆錄及
    和解書各1 份附卷可稽（見本院交訴卷第21、24、30頁），
    復斟酌被告患有輕度精神障礙、教育程度為高職肄業、家境
    勉持、現無固定職業、與一未成年子女及年逾七旬之父同住
    （見警卷第1 頁、本院交訴卷第21、36頁），及其犯罪手段
    、目的、生活狀況、品行、與被害人關係、造成被害人受傷
    程度非重等一切情狀，量處如主文所示之刑，併諭知易科罰
    金之折算標準，以示懲儆。
  (四)末按刑法第59條之酌減其刑，必須犯罪另有特殊之原因與環
    境等情狀，在客觀上足以引起一般之同情，認為確可憫恕，
    且即予宣告法定最低度之刑，猶嫌過重者，始有其適用，最
    高法院45年台上字第1165號判例意旨參照。是刑法第59條之
    酌量減輕其刑，必於犯罪之情狀，在客觀上足以引起一般同
    情，認為即予宣告法定低度刑期，猶嫌過重者，始有其適用
    ，至被害人所受傷害非重，及被告本身健康、家庭狀況等情
    ，至多僅屬法定刑內科刑輕重之考量事由，就本件犯罪而言
    ，被告肇事致人受傷而逃逸，並無因特殊之原因與環境而在
    客觀上足以引起一般同情之情形，且本院認量處如主文所示
    刑度亦無過重，自無援引刑法第59條而酌減其刑之餘地，被
    告請求酌減其刑云云（見本院審交訴卷第15頁），難以憑採
    。且被告前因犯不能安全駕駛動力交通工具罪，經本院於99
    年10月14日以99年度交簡字第17 32 號判處有期徒刑2 月確
    定，是被告曾因故意犯罪受有期徒刑以上刑之宣告，本件亦
    無從刑法第74條之規定予以緩刑之宣告，併此敘明。
據上論斷，應依刑事訴訟法299 條第1 項前段、第273 條之1 第
1 項，刑法第185 條之4 、第41條第1 項前段，判決如主文。
本案經檢察官顏漢文到庭執行職務。
中    華    民    國   100    年    7     月    20    日
                  刑事第十四庭   法  官  李俊霖
以上正本證明與原本無異。
如不服本判決應於收受送達後10日內向本院提出上訴書狀，並應
敘述具體理由；如未敘述上訴理由者，應於上訴期間屆滿後20日
內向本院補提理由書（均須按他造當事人之人數附繕本）「切勿
逕送上級法院」。
中    華    民    國   100    年    7     月    20    日
                                 書記官  武凱葳

附錄本判決論罪科刑法條：
中華民國刑法第185條之4
駕駛動力交通工具肇事，致人死傷而逃逸者，處6 月以上5 年以
下有期徒刑。